【裁判字號】    99,破,5
【裁判日期】    991130
【裁判案由】    宣告破產
【裁判全文】
臺灣基隆地方法院民事裁定                 99年度破字第5號
聲  請  人  劉鎂
上列當事人間聲請破產宣告事件，本院裁定如下：
    主  文
聲請駁回。
聲請程序費用由聲請人負擔。
    理  由
一、聲請意旨略以：緣聲請人母親金錦紅積欠財政部臺灣省北區
    國稅局七堵稽徵所（下稱七堵稽徵所）稅捐及罰鍰合計新台
    幣（下同）3,823,226 元，七堵稽徵所依行政執行事件核准
    分期繳納執行金額實施要點規定，於97年8 月22日核准金錦
    紅分期繳納前揭稅款，並由聲請人書立擔保書，如金錦紅未
    按期繳納前揭稅款，由聲請人於擔保範圍內負責繳清及逕受
    強制執行；詎金錦紅未如期繳納，截至99年9 月9 日止積欠
    稅款及罰鍰已達4,095,993 元，聲請人既為擔保人，自應負
    清償之責；又聲請人積欠臺灣銀行股份有限公司（下稱臺灣
    銀行）助學貸款262,000 元，及中國信託商業銀行股份有限
    公司消費借款29,831元；總計聲請人負債總額高達
    4,115,083 元。惟聲請人目前資產總額為1,681,104 元，顯
    無力清償債務，爰依法聲請破產等語。
二、按破產，對債務人不能清償債務者，宣告之；破產宣告時屬
    於破產人之一切財產，及將來行使之財產請求權，破產宣告
    後，破產終結前，破產人所取得之財產，為破產財團；財團
    費用及財團債務，應先於破產債權，隨時由破產財產清償之
    ，破產法第57條、第82條第1 項、第97條定有明文。又法院
    就破產之聲請，依職權為必要調查，如債務人確係無財產，
    則破產財團即不能構成，無從依破產程序清理債務，參照破
    產法第148 條之旨趣，自應依同法第63條，以裁定駁回其聲
    請，司法院院字第1505號解釋可資參照。次按，稅捐、滯納
    金、利息、滯報金、怠報金之徵收，優先於普通債權；對於
    破產財團之財產有優先權之債權，先於他債權而受清償，優
    先權之債權有同順位者，各按其債權額之比例而受清償，此
    觀諸稅捐稽徵法第6 條第1 項、第49條及破產法第112 條之
    規定自明。從而，稅捐債權依法既應較普通債權優先受償，
    債務人之資產如已不足清償所欠應優先清償之稅捐，倘予宣
    告破產，反而須優先支付破產財團之管理、分配所生之費用
    及破產管理人之報酬等財團費用，將使破產財團之財產更形
    減少，徒使優先債權人即稅捐機關之債權減少分配，而其他
    債權人亦無因此受分配之可能，與破產制度之本旨不合，且
    如構成破產財團明顯不足清償破產法第95條、第96條所列破
    產財團費用及財團債務時，依破產法第148 條規定，法院於
    宣告破產後，隨即須同時宣告破產程序終止，此無異徒增破
    產程序及費用之浪費，且無益於債務人及其他債權人，是參
    照前揭司法院解釋及相關說明，於此情狀，聲請宣告破產已
    無實益，自應適用同法第63條第1 項規定，以裁定駁回破產
    宣告之聲請（最高法院65年台抗字第325 號、95年度台抗字
    第741 號、95年度台抗字第631 號、96年度台抗字第339 號
    裁定及臺灣高等法院暨所屬法院91年法律座談會民事類提案
    第16號參照）。
三、經查，聲請人上開主張業據其提出之財產狀況說明書、債權
    人清冊、財團法人金融徵信中心當事人綜合信用報告、法務
    部行政執行署宜蘭行政執行處98年1 月6 日宜執仁91綜所稅
    執專字第00044781號函、財產目錄、聲請人及其母金錦紅財
    政部臺灣省北區國稅局財產歸屬資料清單、97、98年綜合所
    得稅各類所得資料清單等為證，經核卷附之聲請人財產歸屬
    資料清單，聲請人目前名下資產總額為1,681,104 元無誤，
    又經本院依職權函臺灣銀行及七堵稽徵所，聲請人目前確實
    積欠臺灣銀行借款213,057 元及稅捐2,852,793 元、罰鍰
    1,243,200 元，此有七堵稽徵所99年9 月9 日北區國稅七堵
    四字第0991005313號函及臺灣銀行99年9 月5 日民事陳報狀
    在卷可稽，是以聲請人目前名下所有資產顯已不足清償稅捐
    金額，而聲請人復無其他財產可供組成破產財團，倘宣告破
    產，徒增破產程序及費用之浪費，即無進行破產程序實益，
    揆諸前開說明，
    本件聲請人聲請宣告破產與破產制度之本旨不符，即無理由
    ，應予駁回。
四、爰依破產法第5 條、民事訴訟法第95條、第78條，裁定如主
    文。
中    華    民    國    99    年    11    月    30    日
                民事庭法  官  周霙蘭
以上正本係照原本作成。
如對本裁定抗告，應於本裁定送達後10日內向本院提出抗告狀，
並繳納抗告裁判費新臺幣1000元。
中    華    民    國    99    年    11    月    30    日
                      書記官  王毓嫻

司法院資訊處製作；財團法人民間司法改革基金會備份。
